【裁判字號】    99,裁,2742
【裁判日期】    991111
【裁判案由】    商標異議
【裁判全文】
最  高  行  政  法  院  裁  定
                                      99年度裁字第2742號
上  訴  人  黃國峰
訴訟代理人  莊國明  律師
            張國璽  律師
被 上訴 人  經濟部智慧財產局
代  表  人  王美花
參  加  人  黑橋牌企業股份有限公司
代  表  人  林註
上列當事人間商標異議事件，上訴人對於中華民國99年7月1日智
慧財產法院99年度行商訴字第25號行政判決，提起上訴，本院裁
定如下：
    主  文
上訴駁回。
上訴審訴訟費用由上訴人負擔。
    理  由
一、按依據智慧財產案件審理法第32條規定提起上訴者，除有特
    別規定外，應適用行政訴訟法關於上訴審程序相關規定。對
    於智慧財產法院判決之上訴，非以其違背法令為理由，不得
    為之，行政訴訟法第242條定有明文。依同法第243條第1項
    規定，判決不適用法規或適用不當者，為違背法令；而判決
    有同條第2項所列各款情形之一者，為當然違背法令。是當
    事人對於智慧財產法院判決上訴，如依行政訴訟法第243條
    第1項規定，以智慧財產法院判決有不適用法規或適用不當
    為理由時，其上訴狀或理由書應有具體之指摘，並揭示該法
    規之條項或其內容；若係成文法以外之法則，應揭示該法則
    之旨趣；倘為司法院解釋或本院之判例，則應揭示該判解之
    字號或其內容。如以行政訴訟法第243條第2項所列各款情形
    為理由時，其上訴狀或理由書，應揭示合於該條項各款之事
    實。上訴狀或理由書如未依此項方法表明者，即難認為已對
    智慧財產法院判決之違背法令有具體之指摘，其上訴自難認
    為合法。
二、上訴人前於民國96年1月31日以「紅橋及圖」商標，指定使
    用於商標法施行細則第13條所定商品及服務分類表第29類之
    「香腸、臘腸、臘肉、肉乾、肉脯、肉鬆、魚鬆、燻肉、火
    腿、滷雞爪、豬腳、炸雞、肉串、魚板、天婦羅、以魚漿製
    品為主之關東煮、花枝丸、豆干、豆條、素香腸。」等商品
    （下稱系爭商標，如附圖所示），向被上訴人申請註冊，經
    被上訴人審查，核准列為註冊第1284055號商標。嗣參加人
    以該註冊商標有違商標法第23條第1項第12、13及14款之規
    定，對之提起異議。案經被上訴人審查，認系爭商標之註冊
    有違商標法第23條第1項第13款之規定，以98年8月27日中台
    異字第970080號商標異議審定書「第1284055號『紅橋及圖
    』商標之註冊應予撤銷」之處分。上訴人不服，提起訴願，
    經經濟部99年1月19日經訴字第09906050770號訴願決定駁回
    ，上訴人仍不服，遂向智慧財產法院提起行政訴訟，該院認
    本件判決之結果，將影響參加人之權利或法律上之利益，依
    職權命參加人獨立參加本件訴訟後，以99年度行商訴字第25
    號判決（下稱原審判決）駁回上訴人之訴。上訴人提起本件
    上訴，主張：原處分、訴願決定，均未依據經濟部公告之「
    混淆誤認之虞」審查基準（下稱審查基準）5.2.3之規定，
    以商標圖樣為整體觀察，亦未說明何以印象深刻之部分僅停
    留於中文及一拱型墨色橋樑圖案，卻不包括據以異議商標外
    圍之圓圈圖樣與英文文字，顯係有意擷取中文文字與橋樑圖
    案作為比較基準，實有失當；上訴人於訴願時即已主張系爭
    商標與據以異議商標所用商品之市○區○○○○○道及提供
    形式均不同，並無審查基準所定之「其他混淆誤認之因素」
    ，訴願決定漏未審酌，已有違誤；上訴人於原審審理中亦執
    上情指摘原處分違反行政實務先例，原審判決漏未採認前開
    事證，自有判決理由不備之違法；商標異議階段商標異議人
    應就其主張「有致相關消費者混淆誤認之虞」負舉證責任，
    原審判決竟認「申請在後商標之申請人(或商標權人)應舉證
    證明有其他無致混淆誤認之虞的因素存在」，逕將應由參加
    人所負之舉證責任轉由上訴人負擔，復未說明其理由及法律
    依據，於法有違；再依商標法第23條第2項規定，本件屬同
    條項第13款之事由，不得以「申請時」為事實採認審查基準
    點，原審判決屢以「系爭商標申請」作為審查基準時點，且
    僅斟酌「橋」之商標識別性強弱，漏未審酌「黑橋」之商標
    識別性強弱，以及他案審認商標使用程度等情，遽為上訴人
    不利之判決，有適用法規不當及判決理由不備及矛盾之違法
    等語，雖以原審判決違背法令為由，惟核其上訴理由，係就
    原審取捨證據、認定事實之職權行使，指摘其為不當，並就
    原審已論斷者，泛言未論斷，或就原審所為論斷，泛言其論
    斷矛盾，而非具體表明合於不適用法規、適用法規不當、或
    行政訴訟法第243條第2項所列各款之情形，難認對該判決之
    如何違背法令已有具體之指摘。依首開規定及說明，應認其
    上訴為不合法。
三、據上論結，本件上訴為不合法。依行政訴訟法第249條第1項
    前段、第104條、民事訴訟法第95條、第78條，裁定如主文
    。
中    華    民    國    99    年    11    月    11    日
                    最高行政法院第五庭
                        審判長法官  黃  璽  君
                              法官  林  文  舟
                              法官  鄭  忠  仁
                              法官  吳  東  都
                              法官  陳  金  圍

以  上  正  本  證  明  與  原  本  無  異
中    華    民    國    99    年    11    月    11    日
                              書記官  王  福  瀛












附表：

司法院資訊處製作；財團法人民間司法改革基金會備份。
